【裁判字號】    98,上易,828
【裁判日期】    990120
【裁判案由】    詐欺
【裁判全文】
臺灣高等法院臺南分院刑事判決         98年度上易字第828號
上  訴  人
即  被  告  甲○○
上列上訴人因詐欺案件，不服臺灣臺南地方法院九十八年年度易
字第一三四九號中華民國九十八年十月二十九日第一審判決（起
訴案號：臺灣臺南地方法院檢察署九十八年度偵字第一三三九０
號），提起上訴，本院判決如下：
    主  文
上訴駁回。
    事  實
一、甲○○前因盜匪、搶奪、詐欺、竊盜、恐嚇取財、恐嚇案件
    ，經法院分別判處有期徒刑八年六月、三月、五月、一年六
    月、六月，應執行有期徒刑十二年四月確定，送監執行後，
    於九十五年十月十四日假釋出監，嗣因中華民國九十六年罪
    犯減刑條例施行，其上開詐欺、竊盜、恐嚇取財、恐嚇案件
    ，經本院以九十七年度聲字第二三八號裁定分別減刑為有期
    徒刑一月十五日、二月十五日、九月、三月，與不得減刑之
    上開盜匪、搶奪案件所處之刑裁定應執行有期徒刑十一年後
    ，已無殘餘刑期，於九十六年七月十六日假釋期滿視為執行
    完畢。
二、詎甲○○仍不知悔改，竟與年籍不詳之成年女子「張翊鈴」
    基於意圖為自己不法所有之犯意聯絡，欲共同假借求職之名
    詐取財物，由甲○○於九十八年九月十四日，在中華日報Ｄ
    六版廣告刊登「誠徵魚塭工人、男女、六十歲左右、薪二萬
    八千、電0000000000」之訊息，使陳再添、葉順
    發、鍾雲海、蔡玉生四人先後撥打上開電話詢問，並由接聽
    人員提供甲○○所持用之0000000000號手機門號
    及0000000000號（用以詐騙鍾雲海）供渠聯繫。
    嗣陳再添、葉順發、鍾雲海、蔡玉生四人先後與甲○○取得
    聯繫，並相約面試時間，而甲○○則於附表所示之時、地，
    向陳再添、葉順發、鍾雲海、蔡玉生四人佯稱須先繳交新臺
    幣（下同）二千零二十元辦理漁民保險，惟除鍾雲海因無錢
    繳付上開費用，致甲○○未得逞外，陳再添、葉順發及蔡玉
    生三人均陷於錯誤，先後繳付如附表所示之金額予甲○○，
    而甲○○則將詐騙所得之贓款與年籍不詳之成年女子「張翊
    鈴」朋分花用。嗣陳再添、葉順發、鍾雲海、蔡玉生四人分
    別前往甲○○指示之工作地點，發現無人接洽，之後又無法
    與甲○○取得聯繫，始知受騙。嗣甲○○食髓知味，另意圖
    為自己不法之所有，於九十八年九月十七日晚上七時三十許
    ，再度以上開門號電話邀約葉順發見面，佯稱欲提供工作機
    會云云，葉順發因先前繳付二千零二十元後，甲○○並未依
    約帶其前往魚塭工作，認事有蹊蹺，遂電知先前被騙之蔡玉
    生二人於翌日（十八日）上午八時許，一同前往約定之臺南
    市○區○○路一三八號「國立成功大學醫學院附設醫院」（
    以下簡稱成大醫院）門口，待甲○○出面向葉順發佯稱須再
    繳付二千零二十元及身分證影本云云之際，葉順發及蔡玉生
    二人即一起將甲○○加以逮捕並報警處理，甲○○之上開詐
    欺犯行因而未遂，嗣警方到場後在甲○○身上扣得張翊鈴所
    有、提供予甲○○詐欺陳再添、葉順發、蔡玉生三人使用之
    門號0000000000號ＳＩＭ卡一張。
三、案經葉順發、鍾雲海、蔡玉生訴由臺南市警察局第五分局報
    告臺灣臺南地方法院檢察署檢察官偵查起訴。
    理  由
一、上開事實業據被告甲○○於警詢及偵審中之自白（見警卷第
    二至四頁、偵卷第十一頁、原審卷第四十一頁）。核與證人
    陳再添、葉順發、鍾雲海、蔡玉生於警詢之證述相符（見警
    卷第七頁至第十八頁），並有扣案之門號00000000
    00號ＳＩＭ卡一張、被害人陳再添、葉順發、蔡玉生之手
    機來電顯示照片各一張、中華日報九十八年九月十四日分類
    廣告影本一紙在卷可稽，事證明確，被告犯行洵堪認定。
三、核被告詐騙被害人陳再添、葉順發、蔡玉生得逞之行為，係
    犯刑法第三百三十九條第一項之詐欺取財既遂罪；詐騙鍾雲
    海及於九十八年九月十七日詐騙葉順發未得逞之行為，係犯
    刑法第三百三十九條第三項、第一項之詐欺取財未遂罪。被
    告與張翊鈴（未據起訴）就上開五件犯行，有犯意之聯絡及
    行為之分擔，均應論以共同正犯。又被告所犯上開五罪，犯
    意各別，行為互異，應予分論併罰。另被告有如前述之前案
    科刑及執行紀錄，有卷附臺灣高等法院被告前案紀錄表可按
    ，其受有期徒刑之執行完畢，五年以內故意再犯本案五件有
    期徒刑以上之罪，均為累犯，應各依刑法第四十七條第一項
    之規定加重其刑。再被告已著手詐欺被害人鍾雲海及於九十
    八年九月十七日詐欺葉順發而未遂，應各依刑法第二十五條
    第二項之規定，減輕其刑，並均依法先加後減之。
四、原審以被告罪證明確，依刑事訴訟法（原判決誤繕為刑法）
    第二百九十九條第一項前段、第二百七十三條之一第一項、
    第三百十條之二、第四百五十四條第二項，刑法第二十八條
    、第三百三十九條第一項、第三項、第二十五條第二項、第
    四十七條第一項、第四十一條第一項前段、第五十一條第六
    款、第三十八條第一項第二款，刑法施行法第一條之一第一
    項、第二項前段論罪科刑，並審酌被告前有多項財產犯罪前
    科，仍不知悔改，再度詐騙他人財物，惡性非輕，惟其所詐
    得之金額不多，犯罪情節尚屬輕微，兼衡其智識程度、家庭
    經濟狀況、犯後始終坦承犯行等一切情狀，就上開五犯行，
    分別量處如原判決主文所示之刑，並定其應執行刑為拘役一
    百一十日及諭知易科罰金之折算標準。另扣案之門號000
    0000000號ＳＩＭ卡一張，係共犯張翊鈴所有、提供
    予被告詐欺陳再添、葉順發、蔡玉生三人使用等情，業據被
    告供明及證人陳再添、葉順發、蔡玉生三人證述在卷，應依
    法於被告詐欺上開三位被害人之各項罪刑下宣告沒收。至被
    告持以犯罪所用之另一支門號0000000000號行動
    電話，未據扣案，為免日後執行困難，爰不另宣告沒收。核
    其認事用法均無不合，量刑亦屬適當，上訴意旨仍執陳詞，
    否認僅犯三罪，原判決論以五罪，顯有未合等情，為無理由
    ，應予駁回。
五、被告經合法傳喚，無正當之理由不到庭，爰不待其陳述，逕
    行判決。
六、據上論斷，應依刑事訴訟法第三百六十八條、第三百七十一
    條，判決如主文。
本案經檢察官謝錫和到庭執行職務。
中    華    民    國    99    年    1     月    20    日
                  刑事第二庭    審判長法  官  葉居正
                                      法  官  洪碧雀
                                      法  官  陳春長
以上正本證明與原本無異。
不得上訴。
                                      書記官  尤乃玉
中    華    民    國    99    年    1     月    20    日
附錄本案論罪科刑法條全文：
中華民國刑法第339條
（普通詐欺罪）
意圖為自己或第三人不法之所有，以詐術使人將本人或第三人之
物交付者，處 5 年以下有期徒刑、拘役或科或併科 1 千元以下
罰金。
以前項方法得財產上不法之利益或使第三人得之者，亦同。
前二項之未遂犯罰之。
附表：
┌──┬────┬─────┬──────┬─────┐
│編號│ 被害人 │ 犯罪時間 │  犯罪地點  │ 被騙金額 │
│    │        │          │            │（新臺幣）│
├──┼────┼─────┼──────┼─────┤
│ 1  │ 陳再添 │98年9月15 │臺南市安平區│ 2020元   │
│    │        │日上午7時 │安平路「天后│          │
│    │        │許        │宮」前      │          │
├──┼────┼─────┼──────┼─────┤
│ 2  │ 葉順發 │98年9月15 │臺南市安平區│ 2020元   │
│    │        │日上午7時 │安平路「天后│          │
│    │        │30分許    │宮」前      │          │
├──┼────┼─────┼──────┼─────┤
│ 3  │ 鍾雲海 │98年9月15 │臺南市東區東│鍾雲海向被│
│    │        │日上午8時 │門路一段57號│告稱無錢繳│
│    │        │許        │「財團法人台│納2020元漁│
│    │        │          │灣基督長老教│保費用，致│
│    │        │          │會新樓醫院」│被告詐騙未│
│    │        │          │前          │得逞。    │
├──┼────┼─────┼──────┼─────┤
│ 4  │ 蔡玉生 │98年9月15 │臺南縣永康市│被告向蔡玉│
│    │        │日上午8時 │中華路901號 │生佯稱需繳│
│    │        │30分許    │「財團法人奇│納2020元漁│
│    │        │          │美醫院」前  │保費用，而│
│    │        │          │            │蔡玉生則將│
│    │        │          │            │其所攜帶之│
│    │        │          │            │1700元交予│
│    │        │          │            │被告充作漁│
│    │        │          │            │保費用。  │
└──┴────┴─────┴──────┴─────┘

司法院資訊處製作；財團法人民間司法改革基金會備份。
